臺灣高等法院臺南分院刑事判決　　　　　　　九十一年度上訴字第八三八號　慎股
　　　上　訴　人　臺灣嘉義地方法院檢察署檢察官
　　　被　　　告　甲　○　○
　　　指定辯護人　本院公設辯護人　丙　○　○
右上訴人因被告強盜案件，不服臺灣嘉義地方法院九十年度訴字第三六二號，中華民
國九十一年五月十五日第一審判決（起訴案號：臺灣嘉義地方法院檢察署九十年度偵
緝字第一二七號），提起上訴，本院判決如左：
      主      文
上訴駁回。
      理      由
一、公訴意旨略以：被告甲○○意圖為自己不法之所有，於民國八十九年十月三日下
    午二時三十分許，在雲林縣麥寮鄉○○○○○路麥寮段，駕駛保證責任嘉義縣嘉
    禾果菜運銷合作社車號ＵＶ—五九八號自用大貨車，自後方超前攔截被害人乙○
    ○所駕駛車號ＥＲ—六二二三號自用小客車逼至路邊停車，甲○○下車，試圖拉
    開乙○○車門，因無法拉開，乃回車上拿一支長約十公分客觀上足以對人之生命
    造成危險之螺絲起子，跳上乙○○所駕駛上開汽車引擎蓋，在該車前擋風玻璃上
    劃線並叫乙○○下車，之後，從引擎蓋跳下，試圖打開乙○○上揭汽車右前座車
    門未果，甲○○乃以腳踢及該鐵器打該車門，乙○○心生畏懼因而下車，甲○○
    乃以左手持前揭鐵器繞過乙○○肩膀抵住其脖子，至使乙○○不能抗拒，乙○○
    乃將其郵局提款卡交給甲○○，甲○○問得該提款卡密碼後離去，隨即於同（三
    ）日下午七時四十分許，在嘉義縣水上鄉鎮○鎮村一號南靖郵局，以該提款
    卡提領新台幣十萬元，因認被告涉犯修法前懲治盜匪條例第五條第一項第一款之
    普通盜匪罪嫌，及刑法第三百三十九條之二第一項之罪嫌等語。
二、按犯罪事實應依證據認定之，無證據不得推定其犯罪事實，刑事訴訟法第一百五
    十四條定有明文；再告訴人之指訴，須無瑕疵可指，且就其他方面調查，又與事
    實相符，始足採為認定犯罪事實之憑證，且認定不利於被告之事實，須依積極證
    據，苟積極證據不足為不利於被告之認定時，即應為有利於被告之認定，更不必
    有何有利之證據，故被告否認犯罪事實所持之辯解，縱屬不能成立，仍非有積極
    證據足以證明其犯罪行為，不能遽為有罪之認定，此有最高法院七十年台上字第
    三八一號、三十年上字第八一六號、三十年上字第一八三一號判例意旨可參。
三、本件公訴意旨認為被告甲○○涉犯前揭罪嫌，無非係以：被害人乙○○於警訊、
    偵查中指訴，及被告供稱該提款卡已丟掉，若被告真係向被害人借提款卡領款，
    理應將該張提款卡交還被害人，又為何將該張提款卡丟掉？與被害人郵政存簿儲
    金簿八十九年十月三日提款存款一紙等證物，為其論據。惟訊之被告甲○○堅決
    否認右揭犯行，辯稱：提款卡是乙○○拿給伊的，伊於當日中午十二時，即將車
    子開回公司了，伊並沒有公訴意旨所指之行為等語。
四、經查：
    (一)被害人乙○○於：(1)第一次警訊中係稱：「我是於民國八十九年十月三日下午
      十四時三十分許，駕駛乙部自小客車號ＥＲ─六二三三行駛台十七線至麥寮段
      ，忽有一名男子駕駛一部大貨車擋住我的去路，下車來請我把車門打開，問我
      有沒有錢，我說我身上只有幾百塊，他就踹我的車門，我遂下車和他理論，他
      卻拿出一把尖刀抵住我的脖子，又問我身上有沒有錢，我當時就想人平安就好
      ，不得已遂把皮包內之『八德更寮腳』郵局的提款卡拿給他，他又問我密碼幾
      號，我也只好告訴他密碼，後來他即開車離去，我因受了驚嚇，後來才自行慢
      慢開車回桃園住家：：」等語（見警訊卷第一頁背面）。(2)第二次警訊中則稱
      ：「我是在早上七至八時許，由桃園出發直接開我所有之ＥＲ─六二三三號自
      小客車南下到處玩玩走走。至下午十四時許覺得很累，想開回桃園家中休息，
      於路上忽然有一部貨車從後超車將我逼到路邊停下，該貨車司機就走到我車旁
      ，起腳踹我駕駛座之車門，且又出手要拉開我的車門，但是我車門有鎖住，該
      駕駛人手握住一支鐵器拍打我的玻璃門，我才將前乘客座之玻璃門打開，該貨
      車駕駛人問我身上有沒有錢，我告訴他我身上只有幾百塊錢而已，但是有一張
      金融卡，我就下車，下車後他就用左手持該鐵器繞過我的肩膀抵住我的脖子，
      押我到車上拿金融卡，並問我密碼，我告訴他說是＊＊＊＊號，該駕駛才放手
      開車離開：：。」等語（見警訊卷第三頁背面）。(3)嗣於臺灣嘉義地方法院檢
      察署檢察官九十年二月十二日訊問時，乙○○再改稱：「八十九年十月三日下
      午二點半左右，地點在雲林縣麥寮路段即台十七線，他拿一個不知名的鐵器，
      約幾公分我不清楚，是尖尖的，他跳上我車子的引擎蓋上，再自引擎蓋下來，
      拿著鐵器試打開我駕駛座的門，我自車上搖下窗戶，跟他說，我沒有現金，
      我跟他說我只有一件金融卡，我就下車拿金融卡給他，我剛下車他就拿該鐵器
      抵著我的脖子，我就把金融卡給他，並跟他說密碼，他領了我十萬元：：：。
      」（見偵查卷第九頁背面），(4)復於檢察官九十年三月六日訊問時，又改稱：
      「（問：甲○○下車後做何動作？）他下車後就到我駕駛座試圖拉開我車門，
      拉不開回車上拿一支約長十ＣＭ一端是尖的金屬是螺絲起子握在手上，先跳上
      我的擋風玻璃上，玻璃有被戳裂，他又跳下引擎蓋拿該鐵器試圖打開右前座，
      我就下車，他用手繞過我的肩膀，以該鐵器抵住我的脖子，我當時無法抵抗，
      只好把提款卡是郵局提款卡及密碼給他。」、「（問：你如何下車？）我是自
      乘客座那邊出來的，我下來他就用該鐵器抵住我脖子。」、「（問：為何自乘
      客座下車？）是因為我的皮包及公事包均放在駕駛座那側，為了怕皮包被他拿
      走，且他也在乘客座撬門，所以我自乘客座下車．．．。」（見偵查卷第十九
      頁倒數第二行以下）。是依據被害人前開數次所稱，可見被害人乙○○之指訴
      有下列矛盾之瑕庛存在：
      (1)就事發地點而言：
        被害人乙○○迭次指訴事發地點為：「雲林縣麥寮路段即台十七線」等語，
        已見前述。惟查：八十九年十月三日事發時，曾有員警據報前去處理等情，
        此據被害人乙○○於原審中供稱：「（問：（你被搶的地點是否員警到場的
        地點附近﹖）是。」（見原審卷第四十頁第六行）即明。再者，於上開時日
        ，到場處理之員警係為彰化縣警察局鹿港分局洪堀派出所警員林永樑等情，
        此據證人林永樑結證在卷（見原審卷第三十五頁第二行），且員警林永樑據
        報前往處理之地點，並非雲林縣麥寮路段即台十七線之處，而係位在彰化縣
        福興鄉○○村○○路○段附近等情，亦據證人林永樑結證屬實（見原審卷第
        三十五頁第六行、第三十七頁第四行），並有彰化縣警察局鹿港分局洪堀派
        出所員警工作紀錄簿影本一份在卷可按（見原審卷第二十六頁）。由此可見
        ，被害人乙○○指訴之地點，已與事實矛盾灼然。
      (2)就事發時間而言：
        被害人乙○○迭次指訴事發時間，係為八十九年十月三日下午十四時三十分
        許等情，有如前述。惟查：員警據報前往現場之次數有二次，第一次為八十
        九年十月三日上午十時九分，第二次則係第一次員警處理後約二十分鐘等情
        ，業據員警林永樑證述在卷可憑（見原審卷第三十六頁、第三十七頁）。準
        此堪認，被害人乙○○此部分之指訴，亦與事實有違。再者，被告當時係擔
        任嘉義縣嘉禾果菜運銷合作社之貨車司機，其出車時間，係於十八時出車往
        北部行駛，沿途卸貨，至翌日中午十二時前，都會返回公司下班等情，已據
        證人即嘉義縣嘉禾果菜運銷合作社理事主席何朋鎮證述在卷（見警訊卷第五
        頁背面）。則由何朋鎮前揭證述，足見於八十九年十月三日下午十四時三十
        分，被告應不可能駕駛該合作社所有車號ＵＶ—五九八號自用大貨車行經上
        開地點無訛。是公訴人所認定之時間，與被害人乙○○上開指訴之時間，自
        與事實不符至明。
      (3)就事發當時之狀況而言：
        (甲)被告究竟先請被害人乙○○把車門打開，並踹車門，被害人乙○○遂下車
          和被告理論？或被告先起腳踹駕駛座之車門，又出手要拉開被害人乙○○
          的車門，因車門有鎖住，被告則手握住一支鐵器拍打玻璃門後，被害人許
          美桂始下車？抑被告停車後，即拿一個不知名的鐵器，先跳上被害人許美
          桂車子的引擎蓋上，再自引擎蓋下來，再拿著鐵器試打開駕駛座的門，被
          害人乙○○始下車？或者係被告下車後，就到被害人乙○○駕駛座試圖拉
          開車門，被告拉不開後，即回車上拿一支約長十ＣＭ一端是尖的金屬是螺
          絲起子握在手上，先跳上我的擋風玻璃上，又跳下引擎蓋，拿該鐵器試圖
          打開右前座，被害人乙○○始下車？被害人乙○○就此前後指訴，歧異不
          一。
        (乙)再被告所持兇器係一把尖刀？或一個不知名的鐵器？抑一支螺絲起子﹖而
          該物器，究竟係被告下車時即攜帶？或因拉不開車門才返回自己車上拿出
          ？對此種種，被害人乙○○所述情節，亦皆先後歧異。
        (丙)而證人即現場目擊者許金朝於原審中曾到庭結證：「（問：你現在住在何
          處？）彰化縣福興鄉○○村○○路○段四號，不過二號、四號、六號都是
          我們的。」、「（問：到底當天的情形如何﹖）乙○○的車子很快的開到
          我家屋簷下，然後後面有一台大貨車追著她，有個男子叫乙○○下車，她
          不要下來，該男子就駕大貨車離開了，後來警察就來了：：。」、「（問
          ：駕駛大貨車的男子下車，有無拿螺絲起子下來？）我沒有看到，我只看
          到那男子徒手叫該女子開門。」、「（問：當時這乙○○有無向你表示何
          事﹖）當時乙○○沒有下車，我沒有問她，她沒有跟我說什麼話：：」等
          語（見原審卷第五十頁─第五十二頁），則由證人許金朝上開證述，適與
          被害人乙○○前揭指訴內容相左。
      故被害人乙○○之指訴，既有前述矛盾瑕庛存在，是其指訴，自難以採信。
    (二)另被害人乙○○前揭指訴若係屬實，則其獨自一人駕車於公路上突遭他車逼至
      路旁，而對方又持兇器敲打車輛玻璃，依理，被害人乙○○自可將其所駕駛之
      車輛予以倒車，而駛離現場，此觀被害人乙○○所繪製之現場簡圖自明（見原
      審卷第二十五頁）。況因當時被告業已下車，則被害人乙○○駕駛車輛，以資
      對付被告，猶有勝算，為何被害人乙○○捨棄該等自衛舉動，反而自陷於險境
      ，將其車窗、車門打開之理﹖是被害人乙○○該等指訴，已有違反常理。又事
      發當時，被害人乙○○係獨自駕駛車輛，有如上述。則依被害人乙○○於九十
      年三月六日偵查中之指訴，被告若意欲強盜，自應去撬駕駛座旁之車門，始能
      控制車主，豈可能繞至另邊無人之前乘客座旁撬門，而遂行犯行之理？而被害
      人乙○○果真受到被告持兇器脅迫而下車，亦應從駕駛座旁之左側車門下來，
      始符合常情。豈有可能移至右方前乘客座下車？是被害人乙○○前揭指訴，亦
      有違一般生活經驗法則至明。
    (三)證人即員警林永樑曾於八十九年十月三日，據報前往現場處理，已見前述，惟
      被害人乙○○並未即時，向警員警林永樑報案等情，亦據證人林永樑結證：「
      （問：你們到現場時，乙○○做何表示﹖）他只是說有一個男的在追他，其餘
      都沒有講。」、「（問：有無說他被搶劫？）沒有。」、「（問：有無說他的
      小客車被毀損﹖）沒有。」等語（見原審卷第三十六頁）。依理，被害人乙○
      ○於員警抵達時，自應向到場之員警報案，始符合常情。然被害人乙○○竟捨
      棄此途，乃遲至八十九年十月五日，始報警處理，此有警訊筆錄在卷足憑，是
      被害人乙○○如此反乎常情之舉措，益足佐證，其上開指訴，並不真實。況被
      告若果真於八十九年十月三日下午二時三十分，在雲林縣麥寮鄉有搶得被害人
      乙○○所有之提款卡，及問得該提款卡之密碼乙節屬實，衡情被告於得手後，
      應會即時選擇就近之提款機，前去提領款項，始符合作案常情。惟被告竟遲至
      同日晚間七時四十分許，始遠赴嘉義縣水上鄉鎮○鎮村一號南靖郵局處所
      ，以該提款卡提領款項，此據公訴意旨記載明確。是就此部分事實以觀，被害
      人乙○○指訴該提款卡，係被告於前揭時、地，強盜所得語，顯與情理有違灼
      然。
    (四)又被害人乙○○所有之郵局提款卡，係於八十九年十一月五日，經由嘉義縣水
      上鄉農會所屬民生分部提款機予以沒入，並由該農會於翌（六）日將該提款卡
      寄交水上郵局，並於同年十一月十四日接獲發卡郵局收妥確認等情，此有該農
      會九十年十月二十三日（九○）水會字第一八三一函及其附件在卷可按（見原
      審卷第六十四頁、第六十五頁）。是公訴意旨認被告將該提款卡丟掉等語，並
      據以為被告有前揭犯行之推定。應有誤會。
    綜上所述，足認被害人乙○○前後指訴不一，互有矛盾，且與事實有違，核與一
    般生活經驗法則不符，顯有重大瑕庛。
五、次查被告與被害人乙○○於本案發生前半年左右，二人即因被害人之車子拋錨在
    雲林縣麥寮鄉路邊，由被告幫忙接電讓被害人車子啟動而認識，被害人當時並曾
    留下電話給被告，嗣後二人即保持聯絡，並進而同居等情，業據被告供明在卷，
    且被害人於警訊中亦承認「於八十九年四月下旬某日凌晨，在雲林縣麥寮鄉台十
    七線，因車子拋錨，被告好心幫忙，所以有留下電話，曾聯絡過」云云（見警訊
    卷第二頁），嗣於偵查中仍承認「認識被告」（見偵查卷第四十一頁），於原審
    中也承認「被告曾匯款十萬元給她，她也曾再匯款還被告，被告迄今尚欠十萬元
    未還她」（見原審卷第十六頁─第十七頁），足見被告與被害人間有相當之交往
    ，彼此間並有金錢往來，再參酌證人林永於原審中所證稱：「（於八十九年十
    月三日上午）十時九分，至麥厝村沿海路二段處理乙○○與其『男友』感情糾紛
    ，口角經勸導雙方無事離開。：：：當時乙○○說的『男友』在追她，我們問她
    的『男友』在何處，她說在車上，她都沒有講她『男友』的姓名：：」（見原審
    卷第三十五頁），益徵被告與被害人間應屬男女朋友關係，且於八十九年十月三
    日即被害人乙○○所報案之時間，被害人因某種原因，而與被告之間，產生口角
    糾紛無疑。
六、從而被害人之指訴，既有如前所述之重大瑕疵，又查無其他事證足以證明與事實
    相符，且被害人與被告又屬男女朋友關係，二人間曾因某種不明原因發生口角糾
    紛，此外復查無其他積極證據足資證明，被告確有本件公訴意旨所指觸犯上開罪
    嫌之犯行，揆諸首開說明，自不能僅憑有瑕疵之告訴人指訴，遽認被告犯罪，是
    被告之犯罪應屬不能證明，原判決因而為被告無罪判決之諭知，於法並無不合，
    公訴人上訴意旨仍執前詞，指摘原判決不當，為無理由，應予駁回。
據上論結，應依刑事訴訟法第三百六十八條，判決如主文。
本案經檢察官許仲瑩到庭執行職務。
中      華      民      國    九十一    年      九      月     十一     日
                                    臺灣高等法院臺南分院刑事第四庭
                                        審判長法官  陳    義    仲
                                              法官  林    永    茂
                                              法官  楊    子    莊
右正本證明與原本無異。
檢察官如不服本判決，應於判決送達後十日內向本院提出上訴書，其未敘述理由者並
應於提出上訴狀後十日內向本院補提理由書（應附繕本)。
                                        法院書記官  陳    明    芬
中      華      民      國    九十一    年      九      月     十一     日
